【裁判字號】    92,上易,1047
【裁判日期】    920623
【裁判案由】    家暴妨害自由
【裁判全文】
臺灣高等法院刑事判決                          九十二年度上易字第一０四七號
    上  訴  人  臺灣臺北地方法院檢察署檢察官
    被      告  丙○○
右上訴人因家暴妨害自由案件，不服臺灣臺北地方法院九十一年度易字第一六０四號
，中華民國九十二年三月二十一日第一審判決（起訴案號：臺灣臺北地方法院檢察署
九十一年度偵字第一六０五七號），提起上訴，本院判決如左：
    主  文
原判決撤銷。
丙○○以加害財產之事，恐嚇他人致生危害於安全，處拘役肆拾日，如易科罰金以參
佰元折算壹日，緩刑貳年。
    事  實
一、丙○○與甲○○係夫妻關係（於原審審理中業已離婚），具有家庭暴力防治法第
    三條所列之家庭成員關係；因夫妻平日相處不睦，自民國八十九年中旬起即分居
    （丙○○住於台北縣新店市○○街一０三號三樓；被告則住於附近之永安街，以
    便就近探望小孩），詎丙○○竟於九十一年三月十四日下午二、三時許（起訴書
    漏載下午二、三時許），在台北縣新店市○○街一０三號三樓住處附近撥打甲○○所持用之行動電話，以加害財產之事對甲○○施加恐嚇稱：「不要在我的視線
    範圍內，否則要燒車子（指甲○○所駕駛之車牌號碼３Ｔ︱２４７３號小客車「
    案發後車牌號碼業已更換為３Ｂ︱４３４９號小客車）」等語恐嚇甲○○，致生
    危害於甲○○之財產安全（起訴書誤載為致生危害於甲○○之生命安全）。
二、案經甲○○訴由台北縣政府警察局新店分局報請臺灣臺北地方法院檢察署檢察官
    聲請以簡易判決處刑，嗣經原審改依通常程序審理。
    理  由
一、訊據被告丙○○矢口否認有任何犯行，辯稱：其本人並未說要燒車牌號碼３Ｔ︱
    ２４７３號小客車等恐嚇告訴人甲○○之情事，該車雖是告訴人甲○○以其自己
    名義購買，然而該車之頭期款與擔保及該車之保養等事宜皆是由其本人所負責，
    其本人怎麼可能捨得去破壞該車云云。
二、本院認定被告丙○○有罪之理由：
（一）、右揭事實業據告訴人甲○○於九十一年五月二十三日在警訊中指稱：「丙○○恐嚇說如在住家附近被看到，就要燒我的自小客車３Ｔ︱２４７３；並說
        如不回去給他爽，就不要給我看小孩。我現在心理很害怕。」等語在卷（偵
        查卷第七頁背面）；並有告訴人甲○○於同日在台北縣（政府）警察局新店
        分局（安康派出所）填寫受（處）理家庭暴力案件調查紀錄（通報）表一紙
        在卷可資佐證（偵查卷第十七頁背面；該表第五項內容即有記載上開警訊之
        恐嚇內容）。
（二）、九十一年三月十四日被告丙○○有打電話恐嚇說要燒車，告訴人甲○○隨後
        更換上開小客車之大牌車牌號碼等情，除經告訴人甲○○於偵查中指訴明確
        在卷（偵查卷第三一頁背面）；而被告丙○○確有對告訴人甲○○實施上開
        恐嚇情事一節，亦據當時在場目擊證人乙○○於偵查中證稱：九十一年三月
        十四日其本人坐於告訴人甲○○車上，因告訴人甲○○之手機是擴音功能裝
        置，有聽到被告表示，要告訴人不要在他（指被告）視線範圍內，否則揚言
        威脅要燒車；被告表示法律是其本人訂的，迨車子靠近新店新和街時，告訴
        人甲○○於聽完電話就哭了，當時是下午二、三時，等語明確在卷（見偵查
        卷第三十二頁正面）。再者，被告丙○○於本院調查時，亦表示對於上開證
        人乙○○於偵查中之前揭證言並無意見等語在卷（本院卷第二四頁）；而告
        訴人甲○○於被告對其施加恐嚇後，確實因恐其上開３Ｔ︱２４７３號小客
        車遭燒燬，因而申請將原車牌號碼３Ｔ︱２４７３號更換為車牌號碼３Ｂ︱
        ４３４９號等情，有汽車各項異動登記書、交通部公路局自行收納款項收據
        、汽車新領牌照登記書等各項申請文件在卷足憑（同上偵查卷第五十八頁至
        五十九頁、五十七頁；原審卷第四十九頁至第五十一頁）。
（三）、又告訴人甲○○於本院調查時，亦明確供稱其於警訊和偵查中所指述被告丙○○對其施加恐嚇一節確屬實在，且證人乙○○於前開偵查中之證詞亦屬實
        在各等語明確（本院卷第一九頁、二十一頁、二十三頁）；而告訴人甲○○
        確受有如事實欄所述之恐嚇情事，亦有被告丙○○與告訴人甲○○達成和解
        之和解同意書一紙在卷可證（原審卷第八十二頁）；依一般常情，被告若無
        告訴人所指訴之恐嚇犯行，則與其無涉之事項被告當無成立和解之必要，由
        此亦足佐證告訴人甲○○指訴遭受被告恐嚇一節非虛，此由上開和解同意書
        內容載明：乙方（即告訴人甲○○）控告甲方（即被告丙○○）恐嚇，並已
        進入臺北地方法院九十一年度易字第一六０四號刑事庭訴訟一事現經甲乙雙
        方同意和解並放棄訴訟等語在卷足明（原審卷第八十二頁）；況被告丙○○
        撥打告訴人之行動電話所告訴之上開內容，客觀上足使一般人心生畏怖，蓋
        該等言語均是被告欲以非法或燒燬自小客車之方式對告訴人之財產有所不利
        ，衡諸社會通念，該等言語當然足使一般人心生畏怖，且主觀上亦已達於使
        告訴人心生恐懼之程度，亦據告訴人指述如前。則被告丙○○於原審辯稱，
        其本人自九十一年二月二十一日後沒有與告訴人通過電話，且該車為其所有
        ，怎可能燒燬云云；嗣被告於本院調查時，另辯稱：大約於九十一年三月七
        日左右，其前妻即告訴人甲○○有打電話向其表示，告訴人之小客車輪胎被
        刺破，因而質問懷疑是否其本人所為，其本人當時則向告訴人表示，上開小
        客車之頭期款是其本人所支付，且其本人又是小客車與房屋貸款之保證人，
        故該部小客車等於是其所有，其本人不會去破壞該小客車。如果告訴人甲○○硬要指稱其有破壞前揭小客車，其本人不會只刺破該小客車之輪胎，而是
        會去放火燒燬該小客車云云。被告於前者辯稱自九十一年二月二十一日後即
        未與告訴人通過電話；惟被告於後者卻又供稱於九十一年三月七日左右有與
        告訴人甲○○通過電話；由此可見被告所辯先後矛盾，足證被告否認有恐嚇
        犯行一節，無非係事後卸責之詞，不足採信。本件被告恐嚇犯行，事證明確
        ，其犯行應堪認定。
（四）、被告於原審雖具狀請求查詢其住處之00000000號市內電話與000
        0000000號行動電話及告訴人甲○○之0000000000號行動
        電話等通聯紀錄，以查詢被告是否有於上開時間恐嚇告訴人甲○○云云。惟
        查有關室內發話通話紀錄保存期限為最近三個月以內；行動電話發話通話紀
        錄保存期限為最近六個月以內；故有關前揭查詢之市內電話與行動電話均已
        分別超過保存期限調取通聯紀錄各等情，此分別有中華電信股份有限公司，
        九十二年一月二日，信行五字第九一Ｃ八二○一六二六號函與台灣大哥大股
        份有限公司，九十二年一月三日，法警０九二００四０六號函各一紙在卷足
        稽（原審卷第六十八頁、第七十三頁）。上開電話之通聯紀錄雖無法調取，
        惟因本件被告之前開恐嚇犯行，除據告訴人指訴綦詳外，復據證人乙○○於
        前開偵查中證稱明確在卷，已見前述；故本件雖無法調取前揭電話通聯紀錄
        ，亦不足資為被告並無於如事實欄所述之時間恐嚇告訴人甲○○犯行之免責
        依據，併此敘明。
三、核被告丙○○所為，係犯刑法第三百零五條之恐嚇危害安全罪。查被告係以言語
    對於告訴人甲○○揚言表示欲燒毀告訴人之前開小客車，就此以觀，被告顯然係
    以加害財產之事恐嚇告訴人甲○○，致生危害於甲○○之財產安全。公訴人起訴
    書認為被告另有對於告訴人揚言恐嚇稱：「如不回去給我爽，就看不到小孩」云
    云．而認為被告有致生危害於告訴人甲○○之生命安全。惟訊據被告丙○○則堅
    決否認有對告訴人甲○○揚言表示「如不回去給我爽，就看不到小孩」等語；而
    前開「如不回去給我爽，就看不到小孩」等語，亦僅是告訴人甲○○之單方面指
    訴，此外並無其他積極事證足資佐證，自不得僅憑告訴人甲○○之片面指訴即遽
    認被告有揚言實施上開「如不回去給我爽，就看不到小孩」之恐嚇犯行，因不能
    證明被告有上揭恐嚇罪行，惟因與檢察官起訴之本件恐嚇財產罪犯行為實質上一
    罪之關係，爰不另為無罪之諭知，併此敘明。故公訴人認為被告所犯本件恐嚇罪
    ，係致生危害於甲○○之生命安全，尚有誤會，惟因起訴法條不變，故勿庸變更
    起訴法條，合併敘明。原審未為詳究，遽為被告無罪諭知，尚有未洽，檢察官上
    訴意旨指摘原判決不當，為有理由，自應由本院將原判決撤銷改判。爰審酌被告
    與告訴人係夫妻關係，平日相處不睦與被告之犯罪動機僅是因與其妻即告訴人言
    語起爭執和被告所實施恐嚇之手段僅是以言語為之並未對於告訴人確實造成實際
    之損害及告訴人於本院調查時表示願意原諒被告且被告餘犯後請求法院給予機會
    等一切情狀，量處如主文第二項所示之刑，並諭知易科罰金之折算標準，以示懲
    儆。公訴人起訴書具體求行刑有期徒刑三月，本院認為稍嫌過重，合併敘明。又
    查丙○○未曾犯罪，並無犯罪執行前科，此有本院被告全國前案紀錄表一紙在卷
    可稽，且被告於案發後業已與告訴人甲○○成立和解，此有和解書一紙在卷足憑
    （原審卷第八十二頁））；並經告訴人甲○○於本院調查時當庭表示願意原諒被
    告等語明確在卷（本院卷第二十三頁、二十四頁）。被告經此次偵審教訓，當知
    所警惕，應無再犯之虞，本院認為對被告所宣告之上開刑，以暫不執行為適當，
    爰併予宣告緩刑二年，以啟自新。
據上論斷，應依刑事訴訟法第三百六十九條第一項前段、第三百六十四條、第二百九
十九條第一項前段、刑法第三百零五條、第四十一條第一項前段、第七十四條第一款
、罰金罰鍰提高標準條例第一條前段、第二條，判決如主文。
本案經檢察官周志榮到庭執行職務。
中      華      民      國    九十二    年      六      月    二十三    日
                                  審判長法  官  黃  瑞  華
                                        法  官  宋      祺
                                        法  官  陳  坤  地
右正本證明與原本無異。
不得上訴。
                                        書記官  陳  建  邦
中      華      民      國    九十二    年      七      月    二十一    日
附錄：本案論罪科刑法條全文
刑法第三百零五條
以加害生命、身體、自由、名譽、財產之事，恐嚇他人致生危害於安全者，處二年以
下有期徒刑、拘役或三百元以下罰金。


司法院資訊處製作；財團法人民間司法改革基金會備份。
